【裁判字號】    89,訴,1283
【裁判日期】    900724
【裁判案由】    廣播電視法
【裁判全文】
臺北高等行政法院判決                            八十九年度訴字第一二八三號
                              .
    原      告  新台北邁視歐傳播股份有限公司
    代  表  人  甲○○
    被      告  行政院新聞局
    代  表  人  蘇正平（局長）
    訴訟代理人  乙○○
右當事人間因廣播電視法事件，原告不服行政院新聞局中華民國八十九年七月十三日
八十九聞訴字第一○六五二號訴願決定，提起行政訴訟。本院判決如左：
    主  文
原告之訴駁回。
訴訟費用由原告負擔。
    事  實
緣原告係廣播電視節目供應事業，其製播之「台北ＴＶ」頻道於民國（下同）八十八
年五月十一日十時五十分所播出之「邦妮淨毛乳液」廣告，經台北市政府衛生局以八
十八年六月二十三日北市衛四字第八八二二八九○四○○號函送廣告側錄帶、監錄表
，移由被告核處原告罰鍰三萬元（折合新台幣九萬元）。原告不服，提起訴願，被告
認原處分依據廣播電視法第二十九條之一準用同法第二十一條第二款規定裁罰，適用
法條違誤，爰以八十九年二月十一日八十九聞訴字第○二四八五號訴願決定：「原處
分撤銷，由原處分機關另為適法之處分。」。被告重為處分之結果，以原告係違反廣
播電視法第二十九條之一及第三十四條規定，而依同法第四十五條之二規定，於八十
九年三月十三日以（八九）怡廣五字第○三七七一號函處原告罰鍰三萬元（折合新台
幣九萬元）。原告不服，提起訴願，遭駁回後，遂向本院提起行政訴訟。茲摘敘兩造
訴辯意旨如次：
甲、原告方面：
    原告未於言詞辯論期日到場，據其提出書狀，聲明、陳述如左：
一、聲明：求為判決訴願決定及原處分均撤銷。
二、陳述：
１、從行為時化粧品衛生管理條例第二十四條第二項：「化粧品之廠商登載或宣播廣
    告時，應於事前將所有文字、畫面或言詞，申請省（市）衛生主管機關核准，並
    向傳播機關繳驗核准之證明文件。」之規定意旨觀之，主要係規範化粧品業者廣
    告申請之程序；因此，本案實際違反政府法令之行為者，係託播廣告業者即欣凱
    國際開發公司（下稱欣凱公司），並非播送產品廣告之頻道經營者。
２、綜觀化粧品衛生管理條例之規定，並未賦予播送業者任何化粧品查驗審查權，因
    此，被告如何能期待原告專業地判別託播廣告是否與核定表相符？原告僅為一頻
    道經營者，並未實際參與廣告之製作，實無從監督管理廣告。原託播業者既已受
    罰鍰之處分，被告任引原告違反廣播電視法相關規定，對原告另予處罰，顯有違
    行政法中同一事件不二罰之原則。
３、依司法院釋字第二七五號解釋意旨：「．．人民違反法律上之義務而應受行政罰
    之行為，法律無特別規定時，雖不以出於故意為必要，仍須以過失為其責任要件
    。．．」，今原告無預作審查、監督之可能，已如前述，實無故意或過失可言，
    被告所為處分顯屬無據。
４、綜前所述，原告所為之廣告播放行為，既非化粧品衛生管理條例規範之對象，則
    原處分所引原告之播放行為違反廣播電視法規定亦失所附麗。原處分顯已違法。
乙、被告方面：
一、聲明：求為判決如主文所示。
二、陳述：
１、廣播電視節目供應事業管理規則於八十九年二月十七日經行政院新聞局怡廣一字
    第○二三三三號令修正發布，本案原告違規事實及原處分之裁罰，發生於廣播電
    視節目供應事業管理規則修正公布施行前，是本案應適用修正前之廣播電視節目
    供應事業管理規則，合先敘明。
２、廣播電視法第二十九條之一規定：「廣播電視節目供應事業之設立，應經新聞局
    許可，其節目內容及有關管理事項準用第二十一條、第二十五條、第二十八條及
    第三十四條之規定」，同法第三十四條規定「廣告內容涉及藥品、食品、化粧品
    、醫療器材、醫療技術及醫療業務者，應先送經衛生主管機關核准，取得證明文
    件。」違反者，依同法第四十五條之二規定得處廣播電視節目供應事業三千元以
    上、三萬元以下罰鍰，並沒入其節目。
３、廣播電視節目供應事業管理規則第十二條規定：「廣播節目製作業、電視節目製
    作業、廣播電視廣告業為無線廣播、電視電臺、有線電視系統及有線電視節目播
    送系統策劃、製作節目或廣告者，應分別依廣播電視法、有線電視法及其相關法
    規辦理。」，而原告所製播之「台北ＴＶ」頻道於八十八年五月十一日十時五十
    分播出之「邦妮淨毛乳液」廣告，與台北市政府衛生局北市衛粧廣字第八七○八
    ○七五八號核定內容不符，經台北市政府衛生局以違反行為時化粧品衛生管理條
    例第二十四條第二項之規定核處託播之欣凱公司（負責人：白美惠）在案，因原
    告係經合法設立之廣播電視節目供應事業，依廣播電視法第二十九條之一，其所
    為違反同法第三十四條規定，被告依同法第四十五條之二處以罰鍰，認事用法並
    無不當。
４、原告為傳播業者，對社會有重大影響力，所播出之廣告內容，足使民眾信以為真
    ，自應注意有無違反法令規定，以盡其社會責任。原告未盡其注意義務，播出與
    核定內容不符之廣告，違規事實明確，顯為原告內部作業之疏失，其卻以無查驗
    審查權為推諉之語，核不足採。綜上論述，原告違反廣播電視法規定之事實甚為
    明確，被告認事用法並無違誤，請駁回原告之訴。
    理  由
一、被告代表人原為鍾琴，八十九年十月六日變更為蘇正平，茲由其具狀聲明承受訴
    訟，核無不合，應予准許。
二、本件原告經合法通知，未於言詞辯論期日到場，核無行政訴訟法第二百十八條準
    用民事訴訟法第三百八十六條各款所列情形，因依被告之聲請，由其一造辯論而
    為判決。
三、按「稱廣播電視節目供應事業者，指經營、策劃、製作、發行或託播廣播電視節
    目、廣告、錄影節目帶之事業。」廣播電視法第二條第十一款定有明文；又按「
    廣播節目製作業、電視節目製作業、廣播電視廣告業為無線廣播、電視電臺、有
    線電視系統及有線電視節目播送系統策劃、製作節目或廣告者，應分別依廣播電
    視法、有線電視法及其他相關法規辦理。」，行為時廣播電視節目供應事業管理
    規則第十二條亦有明定。另按「廣播電視節目供應事業之設立，應經新聞局許可
    ，其節目內容及有關管理事項準用第二十一條、第二十五條、第二十八條及第三
    十四條之規定。」、「廣告內容涉及藥品、食品、化粧品、醫療器材、醫療技術
    及醫療業務者，應先送經衛生主管機關核准，取得證明文件。」、「違反第二十
    九條之一之規定，經營、策劃、製作、發行或託播廣播電視節目、廣告、錄影節
    目帶者，處三千元以上、三萬元以下罰鍰，並沒入其節目。」廣播電視法第二十
    九條之一、第三十四條及第四十五條之二分別定有明文。
四、本件原告主張實際違反政府法令之行為者係託播廣告業者，非播送廣告之頻道經
    營者，化粧品衛生管理條例並未賦予播送業者化粧品查驗審查權，原告亦未參與
    廣告之製作，無從為監督管理，自無故意或過失，又託播業者既已受罰鍰處分，
    被告另對原告處罰，顯違一事不二罰原則云云。被告則辯稱原告係經合法設立之
    廣播電視節目供應事業，未盡其注意義務，播出與核定內容不符之廣告，違規事
    實明確，顯為原告內部作業之疏失等語。
五、查原告係依廣播電視法經被告合法設立登記之廣播電視節目供應事業，並領有被
    告核發之節目供應事業許可證，其具節目供應事業者之身分。原告製播之「台北
    ＴＶ」頻道於八十九年五月十一日十時五十分所播出之「邦妮淨毛乳液」廣告內
    容（由根部脫離，除毛快速），未送經台北市政府衛生局核准並取得證明文件，
    涉有違反行為時化粧品衛生管理條例第二十四條第二項之規定情事，有台北市政
    府衛生局八十八年六月二十三日北市衛四字第八八二二八九○四○○號函、八十
    八年五月十一日北市衛四字第八八二二一二○六○○號行政處分書，以及台北市
    電視媒體違規廣告監錄查報表等影本附原處分卷可證，自堪信為真實。
六、原告既係經被告許可設立之廣播電視節目供應事業，並領有被告核發之節目供應
    事業許可證，而為節目供應事業，則依首揭廣播電視法第二十九條之一之規定，
    其節目內容及有關管理事項準用該法第三十四條之規定。查廣播電視法第三十四
    條，係規定：「廣告內容涉及藥品、食品、化粧品、醫療器材、醫療技術及醫療
    業務者，應先送經衛生主管機關核准，取得證明文件。」，本件系爭「邦妮淨毛
    乳液」廣告內容（由根部脫離，除毛快速），如前所述，既屬於未送經衛生主管
    機關核准並取得證明文件者，則原告違反廣播電視法第二十九條之一準用第三十
    四條之事實，亦堪予認定。又依據行為時化粧品衛生管理條例第二十四條第二項
    ：「化粧品之廠商登載或宣播廣告時，應於事前將所有文字、畫面或言詞，申請
    省（市）衛生主管機關核准，並向傳播機關繳驗核准之證明文件。」之規定，化
    粧品之廠商登載或宣播廣告時，除應於事前將所有文字、畫面或言詞，申請衛生
    主管機關核准外，並應向傳播機關繳驗核准之證明文件，因此，原告當可依化粧
    品廠商向其繳驗之證件中，查知系爭廣告內容是否已送經衛生主管機關核准並取
    得證明文件，然原告未盡其注意義務，任令該未取得衛生主管機關核准之系爭廣
    告於有線電視播送系統頻道中播出，其縱非故意，亦屬過失，應負法律上責任。
    至於原告主張託播業者已受罰鍰處分，被告另對原告處罰，違反一事不二罰原則
    乙節，因二者處罰之行為、要件、依據、目的及對象，均非相同，並不生一事二
    罰之問題，是原告所訴，委無可採。從而，被告依首揭規定，核處原告罰鍰三萬
    元（折合新台幣九萬元），並無違誤，訴願決定予以維持，亦無不合。原告復執
    前詞聲明撤銷，難認為有理由，應予駁回。
據上論結，本件原告之訴為無理由，爰依行政訴訟法第九十八條第三項前段、第二百
十八條、民事訴訟法第三百八十五條第一項前段，判決如主文。
中    華    民    國     九十     年      七      月       二十四       日
                              臺 北 高 等 行 政 法 院  第 三 庭
                                          審 判 長 法  官  徐瑞晃
                                                   法  官  李得灶
                                                   法  官  曹瑞卿
右為正本係照原本作成。
如不服本判決，應於送達後二十日內，向本院提出上訴狀並表明上訴理由，如於本判
決宣示後送達前提起上訴者，應於判決送達後二十日內補提上訴理由書（須按他造人
數附繕本）。
中    華    民    國     九十     年      七      月       二十四       日
                                                   書記官  方偉皓


司法院資訊處製作；財團法人民間司法改革基金會備份。
